【裁判字號】    96,訴,8345
【裁判日期】    970311
【裁判案由】    給付工程款
【裁判全文】
臺灣臺北地方法院民事判決              96年度訴字第8345號
原      告  韓士琴即有鑫通風工程行
被      告  昶泓有限公司
法定代理人  甲○○
                      號1樓之.
上列當事人間請求給付工程款事件，本院於97年2月26日言詞辯
論終結，判決如下：
    主  文
被告應給付原告新台幣玖萬玖仟壹佰伍拾元及自民國九十六年
八月十四日起至清償日止，按年息百分之五計算之利息。
原告其餘之訴駁回。
訴訟費用由被告負擔百分之五，餘由原告負擔。
本判決原告勝訴部分得假執行。但被告如以新台幣玖萬玖仟壹佰
伍拾元原告供擔保後，得免為假執行。
    事實及理由
一、原告主張：
  (一)被告將其所承攬訴外人左賀工程股份有限公司（下稱左賀公
    司）之江陵村工地內之B、C棟空調工程委由原告施作，共使
    用大風箱422台，每台單價3800元，共使用小風箱790台，每
    台單價2700元，二棟合計主工程款為新台幣（下同）3,736,
    600元；另二棟合計之追加工程款為412,544元，合計總工程
    款為4,149,144元，扣除被告已給付之2,075,000元，尚積欠
    2,074,144元未為給付。
  (二)被告另承攬第三人左賀公司之江陵村工地內之A棟空調工程
    ，其所需之材料亦委由原告代為進料，該A棟之材料款合計
    為1,059,928元，扣除已給付之1,000,000元，尚餘59,928元
    元未為給付。
  (三)被告另承攬訴外人景文技術學院之工程，亦由原告處理，被
    告尚積欠尾款100,000元未為給付。
  (四)上述款項共計2,234,072元，經向被告請款，迄今仍未獲給
    付，爰依法起訴。聲明：1.被告應給付原告2,234,072元及
    自支付命令送達之翌日（即96年8月14日）起至清償日止按
    年利率5%計算之利息。
二、被告則以：
  (一)被告委請原告施作左賀公司之江陵村工地內之B、C棟空調工
    程，其中B棟使用大風箱155台、小風箱445台，C棟共使用大
    風箱140台、小風箱430台，大風箱每台單價3200元，小風箱
    每台單價2200元，工程款為2,869,000元；A棟材料款為300,
    153元，合計3,169,153元，扣除已支付之3,070,000元，尚
    欠99,153元。
  (二)B、C棟無追加工程。A棟空調工程係被告自行施作，其部分
    材料由原告代為購買，材料費為300,153元，但原告在工程
    尚未完工時即將材料載走。原告主張之數量、單價均高於被
    告與左賀公司之約定，其請求金額不真實。
  (三)原告所稱之工程兩造係約定原告就實際施作工程，開立發票
    向被告領款，付款方式為現金及支票各一半；原告開立發票
    請款部分，被告均已付款，反而是被告曾經交付原告一紙金
    額1,000,000元之支票，但原告未依約開立發票給付被告。
  (四)被告已給付之100萬元是工程款，不是材料款等語，茲為抗
    辯，並聲明：原告之訴駁回。
三、不爭執事項：(一)原告承攬系爭工程BC棟空調工程。(二)被告委
    託原告購買A棟空調工程部分材料。(三)兩造間之契約均未簽
    訂書面。
四、得心證之理由：
  (一)按當事人主張有利於己之事實者，就其事實有舉證之責任，
    此為民事訴訟法第277條前段所明定。又按民事訴訟如係由
    原告主張權利者，應先由原告負舉證之責，若原告先不能舉
    證，以證實自己主張之事實為真實，則被告就其抗辯事實即
    令不能舉證，或其所舉證據尚有疵累，亦應駁回原告之請求
    ，最高法院亦著有17年上字第917號判例要旨可資參照。
  (二)原告請求系爭工程B、C棟工程款3,736,600元部分：
    原告主張B、C棟共使用大風箱422台，每台單價3800元，共
    使用小風箱790台，每台單價2700元，故被告應給付3,736,
    600元（3800元X422＋2700元X790＝0000000元），並提出請
    款單為證（見本院卷第47頁）；被告則以依工地主任清點台
    數，B棟使用大風箱155台、小風箱445台，C棟共使用大風箱
    140台、小風箱430台，大風箱每台單價3200元，小風箱每台
    單價2200元，故被告應給付2,869,000元（3200元X295＋
    2200元X875＝0000000元）等語置辯（見本院卷第51、53、
    55頁），依舉證責任分配原則，應由原告就使用大風箱數量
    逾295台、小風箱數量逾875台部分，及大風箱單價逾3200元
    、小風箱單價逾2200元部分舉證，惟原告並未能證明，參以
    被告與訴外人左賀公司之工程合約大風箱單價每台3200元、
    小風箱單價每台2200元（見本院卷第77頁），衡情被告當無
    以高於此價格交原告承攬之理，至於請款單乃原告單方製作
    文書，自難憑以認定原告請款金額為真實。因此，就B、C棟
    工程款，原告主張逾2,869,000元部分，委不足取。
  (三)原告請求系爭工程BC棟追加工程款412,544元：
    原告主張BC棟之追加工程，追加工程內容為點交後配合施工
    78,000元，另修改風箱工資198台，每台300元，依此計算追
    加工程款為412,544元（300元X198＋78000＝412,544元），
    並提出請款單為證（見本院卷第48頁），業據被告否認；原
    告無法證明系爭追加工程經兩造合意施工，而請款單乃原告
    單方製作文書，業據被告否認其實質真正，依前揭判例意旨
    ，原告既未能證明兩造合意追加工程內容，原告此部分請求
    應予駁回。
  (四)原告請求代購A棟空調工程材料款59,928元部分：原告主張
    代購金額共1,059,928元，扣除已給付之1,000,000元，被告
    應給付59,928元；被告就材料款在300,153元範圍內自認，
    逾此範圍則否認，依舉證責任分配原則，自應由原告就逾
    300,153元部分舉證；原告以被告已經交付之100萬元票款係
    材料款為其證明方法，業據被告否認。而原告就其交付之材
    料明細、價格等，均未能證明；被告應付原告款項除了代購
    材料款外，尚有工程款，原告既未能證明被告應給付之材料
    款為1,059,928元，自難倒果為因，以被告交付100萬元，遽
    以認定被告交付之100萬元為材料款。基上，原告主張之材
    料款逾300,153元部分，即難採信。
  (五)原告請求訴外人景文技術學院之工程尾款100,000元部分：
    原告主張被告就其施作之景文技術學院之工程，尚有尾款
    100,000元未為給付，被告則否認，自應由原告舉證以實其
    說，惟原告並未提出任何證明，其空言主張即難採信，故此
    部分請求應予駁回。
  (六)綜上，原告主張B、C棟工程款在2,869,000元、A棟空調工程
    材料款300,153元範圍內為可採；逾此範圍之B、C棟工程款
    、A棟空調工程材料款，及BC棟追加工程款412,544元、景文
    技術學院之工程尾款100,000元部分，均不可採。依此計算
    被告應付工程款為99,053元。
五、從而，原告依契約關係請求被告給付99,053元及自支付命令
    繕本送達被告之翌日起（即96年8月14日）至清償日止，按
    年息5%計算之利息部分，為有理由，應予准許；逾此部分之
    請求，則無理由，應予駁回。
六、本件事證已臻明確，兩造其餘主張、攻擊防禦方法經本院斟
    酌後，認為均與判決結果不生影響，例如：被告所提統一發
    票所載之鐵皮規格，與本件工地使用規格不符，並不能積極
    證明所有風箱均由原告完成及其完成數量；原告提出之統一
    發票所載鐵皮規格，與本件工地使用規格縱然相符，亦不能
    積極證明其全部使用於本件工地及完成數量；原告對於現場
    風箱並非全部由其施作，並不爭執，則左賀公司實際收受風
    箱數量不等於原告施作數量，自無調查被告實際交付左賀風
    箱數量之必要；再被告與左賀公司之契約以及被告與原告間
    之契約，各自獨立，亦無令左賀公司提出其與被告間有關江
    陵村工地全部契約之必要等，爰不一一論駁，併此敘明。
七、本件原告勝訴金額未逾50萬元，依民事訴訟法第389條第1項
    第5款規定，應依職權宣告假執行，並依同法第392條第2項
    規定，依職權酌定被告預供相當擔保金額後，得免為假執行
    。
八、據上論結，本件原告之訴為一部有理由，一部無理由，依民
    事訴訟法第79條、第389條第1項第5款、第392條第2項，判
    決如主文。
中    華    民    國    97    年    3     月    11    日
                  民事第五庭    法  官  林妙黛
以上正本係照原本作成
如對本判決上訴，須於判決送達後20日內向本院提出上訴狀
中    華    民    國    97    年    3     月    11    日
                                書記官  陳怡君


司法院資訊處製作；財團法人民間司法改革基金會備份。
